臺灣桃園地方法院刑事判決　　　　　　　100年度訴字第828號
公　訴　人　臺灣桃園地方法院檢察署檢察官
被　　　告　黃一誠
指定辯護人　陳文正律師
被　　　告　卓訓德
選任辯護人　鍾儀婷律師
上列被告因傷害致重傷案件，經檢察官提起公訴（100 年度偵字
第15005 號），本院判決如下：
    主      文
黃一誠傷害人之身體，因而致人於重傷，處有期徒刑年陸月。
卓訓德傷害人之身體，因而致人於重傷，處有期徒刑貳年，緩刑
伍年。
    事      實
一、黃一誠於民國100 年4 月3 日上午9 時許，在桃園縣中壢市
    ○○路311 號前，與其女友洪曉萍發生爭吵，張庭強路過見
    狀上前勸架，黃一誠因而心生不滿，旋即返家吆喝其母親曾
    玉鳳、弟弟黃一君（上2 人未經告訴）及姐夫卓訓德共同前
    往上址對面之工寮找張庭強理論，詎黃一誠與卓訓德竟基於
    傷害他人身體之犯意聯絡及行為分擔，其等主觀上雖無重傷
    害之故意，惟其為思慮健全之人，對於以棍棒、打氣筒朝他
    人之身體、腹部重擊，極可能造成體內臟器嚴重受創之重傷
    害結果，客觀上有預見之可能，且依當時又無不能預見之情
    事，而由黃一誠持木棍、卓訓德持打氣筒（均未扣案）朝張
    庭強腹部毆打，致張庭強受有腹部鈍性外傷併脾破裂、腹內
    出血及低血容性休克等傷害，嗣經送往行政院衛生署桃園醫
    院急診救治，因張庭強到院時呈現低血壓、脾臟破裂合併腹
    內出血及低血容性休克情況，依醫學常規行脾臟全切除手術
    ，造成脾臟在人體所具有之造血、濾血、儲血及免疫等功能
    完全喪失，而有重大不治之傷害。
二、案經張庭強訴由桃園縣政府警察局中壢分局報告臺灣桃園地
    方法院檢察署檢察官偵查起訴。
    理    由
壹、程序方面：
    按被告以外之人於審判外之陳述，雖不符刑事訴訟法第159
    條之1 至第159 條之4 之規定，而經當事人於審判程序同意
    作為證據，法院審酌該言詞陳述或書面陳述作成時之情況，
    認為適當者，亦得為證據；當事人、代理人或辯護人於法院
    調查證據時，知有刑事訴訟法第159 條第1 項不得為證據之
    情形，而未於言詞辯論終結前聲明異議者，視為有前項之同
    意，刑事訴訟法第159 條之1 、第159 條之5 第1 項、第2
    項分別定有明文。經查，本判決下列所引用之被告以外之人
    於審判外之陳述或非供述證據，檢察官、被告2 人及渠等辯
    護人於本院言詞辯論終結前均未聲明異議，本院審酌上開證
    據資料製作時較無人情施壓或干擾，亦無不當取供，及證明
    力明顯過低之瑕疵，認以之作為證據應屬適當，故揆諸前開
    規定，認前揭證據資料有證據能力，合先敘明。
貳、實體部分：
一、上揭犯罪事實，業據被告黃一誠、卓訓德於本院準備程序及
    審理時坦承不諱（參見本院卷第17頁背面、第44頁背面），
    並經證人即告訴人張庭強於警詢及偵查中證述明確（見100
    年度偵字第15005 號卷第15-22 頁、第83頁），復有行政院
    衛生署桃園醫院之診斷證明書、100 年6 月28日桃醫病歷字
    第1000005899號函暨檢附之病歷資料及100 年10月19日桃醫
    病歷字第1000009741號函暨相關說明，監視器畫面翻拍及現
    場照片共14張（見100 年度偵字第15005 號卷第25-32 頁、
    第59-78 頁、本院卷第27頁）附卷可考。是被告2 人之自白
    均核與事實相符，應可採信。
二、按刑法第10條第4 項第6 款所謂其他於身體或健康，有重大
    不治或難治之傷害，係指傷害重大，且不能治療或難以治療
    者而言，故傷害雖屬不治或難治，如於人之身體或健康無重
    大影響者，仍非本款所稱之重傷。是人體器官因被毆受傷，
    經手術切除，除刑法第10條第4 項第1 款至第5 款所列之傷
    係屬重傷外，是否屬重傷，應以該器官之機能有無其他臟器
    可代替，是否已完全喪失，於身體或健康是否有重大影響為
    準，非謂該器官經切除，即屬重傷，最高法院固著有89年度
    臺上字第6733號判決意旨可參，惟脾臟可生成淋巴細胞製造
    抗體，因此脾臟能捕捉並摧毀體內的寄生，此外，它還能產
    生白血球，且遇緊急狀況或急病時可釋放出大量的紅血球，
    並為人體溶血與造血之重要器官之一，若遭切除，即不可復
    得，已影響人身器官之完整，並造成免疫力變差，難謂非屬
    重大不治之情形，雖脾臟之切除，其功能在西醫觀點可由其
    他淋巴組織替代，但卻有增加特殊感染機率，即人體免疫力
    減低，就人體自然防衛體系而言，免疫能力之降低，身體遭
    受外界侵入之危險相對增加，對身體及健康之影響不可不謂
    重大。況脾臟之切除，其所主掌對身體之主要功能喪失，對
    人體將有重大影響，是以本件告訴人之脾臟既經切除，原有
    功能完全喪失，且致人體之免疫機能受損，足見告訴人受傷
    害後脾臟切除，自已屬於身體及健康有重大不治之傷害。復
    按毆擊告訴人腹部傷及內臟，導致脾臟破裂內出血，造成摘
    除脾臟之結果，屬重傷害，最高法院86年度台上字第2653號
    、87年度台上字第2281號、91年度台上字第5241號判決均可
    參照。
三、再按所謂故意致人重傷，係指加害時即有致人重傷之故意，
    而結果致被害人重傷者而言。若其犯罪之初，僅有傷害人之
    故意，徒以一時氣憤用力過猛或兇器過於鋒利，致被害人受
    重傷之結果者，只能以同條第1項之犯傷害罪因而致人重傷
    論科，與第2項之情形迥不相同（最高法院22年上字第4136
    號判例意旨參照）。次按重傷害之成立，以有毀敗他人身體
    機能之故意，著手於傷害之實行而發生毀敗之結果為要件，
    是則重傷與普通傷害罪之區別，應以加害人有無重傷害故意
    為斷（最高法院77年度台上字第4246號判決意旨參照）。至
    被害人受傷之部位、傷痕之多寡、輕重，所用之兇器、下手
    實施、事後有無將受傷的被害人送醫院救護情形，固不能為
    區別重傷害與普通傷害罪之絕對標準，但此等諸種情節及其
    他客觀具體事實，仍不失為認定有無重傷害罪之判斷資料。
    查告訴人受有上述重傷害之事實，業如上述。然本案告訴人
    與被告2 人間素無怨隙，僅係因告訴人於被告黃一誠與女友
    爭吵時，上前勸架，致被告黃一誠心生不悅，而與被告卓訓
    德分持木棍及打氣筒共同毆打告訴人，尚難認被告2 人於傷
    害之初即有使告訴人因此受到重傷害之故意。是告訴人雖遭
    受被告2 人之傷害，受有如前所述之重傷害結果，然此應在
    被告2 人之主觀犯意之外，亦非其原來所預期發生而不違背
    本意。揆諸前開說明，是應認被告2 人毆打告訴人僅係基於
    普通傷害之犯意，而無重傷害犯意無疑。
四、綜上所述，本件事證已臻明確，被告2 人傷害致重傷犯行洵
    堪認定，應予依法論科。
五、論罪科刑：
（一）核被告黃一誠、卓訓德之所為，均係犯刑法第277 條第2
      項後段之傷害人之身體，因而致人於重傷罪。被告2 人間
      ，就上開犯行有犯意聯絡及行為分擔，均為共同正犯。
（二）被告卓訓德傷害人之身體，因而致重傷之行為固無足取，
      然其係因受被告黃一誠之吆喝，一時情緒控制失當，觀其
      犯罪情節尚屬輕微，一時失慮致肇犯行，犯後已坦承犯行
      ，深具悔意，並業已與告訴人達成和解，而其所犯之傷害
      致重傷罪，法定本刑為3 年以上10年以下有期徒刑，與其
      犯罪情節相較，實屬情輕法重，客觀上足以引起一般同情
      ，顯有堪資憫恕之處，本院認縱處以法定最低刑度猶嫌過
      重，爰依刑法第59條之規定，減輕其刑。
（三）爰審酌被告黃一誠僅係因告訴人善意勸架，即心生不悅，
      一時氣憤，頓時衝動失去理性而有所失慮，而邀集被告卓
      訓德持木棍及打氣筒毆打告訴人，肇生本案，另被告卓訓
      德業已成年，仍因被告黃一誠一時之挑唆，即出手毆打告
      訴人，又被告卓訓德事後亦與告訴人以新臺幣（下同）6
      萬5,000 元成立和解，並給付完畢，而獲得告訴人之宥恕
      ，有和解書一紙在卷足憑（見本院卷第54頁），足認被告
      卓訓德已深切悔悟，誠心反省並彌補犯罪所生之危害，另
      被告黃一誠迄今仍未見與告訴人達成和解，或使本院信其
      有尋求告訴人原諒之真摯努力，及兼衡被告2 人犯罪之動
      機、目的、手段及犯罪後均坦承犯行，並告訴人因此所受
      之傷害等一切情狀，量處如主文所示之刑，以資懲儆。公
      訴人雖具體求處被告2 人均有期徒刑3 年2 月以上，然本
      院審酌上情，因認就被告卓訓德部分既已獲得告訴人之諒
      解，自無再由本院科以重刑之必要，故量處如主文所示之
      刑，已足昭炯戒，附此敘明。
（四）末查，被告卓訓德前未曾受有期徒刑以上刑之宣告，有臺
      灣高等法院被告前案紀錄表附卷可稽，被告卓訓德本次因
      一時失慮致罹刑典，已與告訴人達成和解，表達悔悟之意
      ，本院因認被告經此偵審教訓及刑之宣告後，應知所警惕
      ，據上各節，認仍應賦予被告卓訓德自新向善之機會，告
      訴人亦於和解書內表明同意原諒、不再追究等語（見本院
      卷第54頁），故認對被告卓訓德所宣告之刑，以暫不執行
      為適當，爰予宣告緩刑，以啟自新。
（五）至上開木棍及打氣筒各1 支，為被告2 人所有供犯罪所用
      之物，未據扣案，無證據顯示仍存在，為免將來執行困難
      ，爰不宣告沒收。
據上論斷，應依刑事訴訟法第299 條第1 項前段，刑法第28條、
第277 條第2 項後段、第59條、第74條第1 項第1 款，判決如主
文。
本案經檢察官蔡佩玲到庭執行職務
中    華    民    國   100    年    11    月    30    日
                  刑事第四庭  審判長法  官  蕭  世  昌
                                    法  官  王  詩  銘
                                    法  官  陳  麗  芬
以上正本證明與原本無異。
如不服本判決應於收受判決後10日內向本院提出上訴書狀，並應
敘述具體理由。其未敘述上訴理由者，應於上訴期間屆滿後20日
內向本院補提理由書( 均須按他造當事人之人數附繕本) 「切勿
逕送上級法院」。
                                    書記官  謝  雅  茹
中    華    民    國   100    年    11    月    30    日
附錄論罪科刑法條全文：
中華民國刑法第277條
（普通傷害罪）
傷害人之身體或健康者，處3 年以下有期徒刑、拘役或1 千元以
下罰金。
犯前項之罪因而致人於死者，處無期徒刑或7 年以上有期徒刑；
致重傷者，處3 年以上10年以下有期徒刑。